臺灣士林地方法院民事裁定
110年度事聲字第72號
異  議  人  江明珠  
上列異議人與相對人江黃香蘭、江睿程、江錦東、江惠嫻、江俊
標、江貞錦、江金蕙、江雅玲、江憲邦、江鄭素理、江俊華、江
林勉、江鑫謜、洪江彩雲、張江明月、吳晟宇、吳啟榮、吳秋錦
、吳秋蘭、洪同、王蘭英、江長峻、江文琪間依職權裁定確定訴
訟費用額事件，異議人對於民國110年9月15日本院司法事務官所
為110年度司他字第81號裁定提出異議，本院裁定如下：
    主      文
原裁定廢棄。
異議人應向本院繳納之訴訟費用額確定為新臺幣參拾陸萬陸仟參
佰參拾玖元，及自本裁定送達異議人之翌日起至清償日止，按週
年利率百分之五計算之利息。
    理      由
一、按當事人對於司法事務官處理事件所為之終局處分，得於處
    分送達後10日之不變期間內，以書狀向司法事務官提出異議
    。司法事務官認前項異議有理由時，應另為適當之處分；認
    異議為無理由者，應送請法院裁定之。法院認第1項之異議
    為有理由時，應為適當之裁定；認異議為無理由者，應以裁
    定駁回之，民事訴訟法第240條之4第1項前段、第2項至第3
    項定有明文。查本院司法事務官於民國110年9月15日所為11
    0年度司他字第81號裁定（下稱原裁定），於110年9月23日
    送達異議人，異議人於收受該裁定送達後10日內之110年9月
    27日具狀聲明異議，本院司法事務官認其異議無理由而送請
    本院裁定，經核與上開規定相符。
二、本件聲明異議意旨略以：本件訴訟標的價額應為新臺幣（下
    同）7,317萬9,344元之1/8，而非全部，裁判費金額亦應更
    正之，為此聲明異議等語。
三、按准予訴訟救助，係於訴訟終結前，暫免受救助人應預納之
    裁判費及其他訴訟費用，而由國庫先予墊付。至訴訟終結後
    ，為使國庫便於向應負擔訴訟費用之當事人徵收此項暫免之
    費用，民事訴訟法第114條第1項乃規定：「經准予訴訟救助
    者，於終局判決確定或訴訟不經裁判而終結後，第一審受訴
    法院應依職權以裁定確定訴訟費用額，向應負擔訴訟費用之
    當事人徵收之」。又同法第91條第3項規定，法院依聲請以
    裁定確定之訴訟費用額，應於裁定送達之翌日起，加給按法
    定利率計算之利息，考其立法理由，旨在促使當事人早日自
    動償付其應賠償對造之訴訟費用，基於同一法理，於當事人
    無資力支付訴訟費用，由國庫暫時墊付，法院依職權以裁定
    確定訴訟費用額，應類推適用，加給法定遲延利息（最高法
    院108年度台抗字第814號民事裁定意旨參照）。
四、經查：
㈠、異議人對相對人等提起不動產所有權移轉登記之訴訟（下稱
    本案訴訟），起訴時聲明求為相對人江仁銘、江俊標、江貞
    錦各應將如起訴狀附表所示土地（下稱系爭土地）應有部分
    85分之2移轉登記予異議人所有；相對人江金蕙、江雅玲應
    共同將系爭土地應有部分85分之2移轉登記予異議人所有。
    嗣變更聲明為：⒈確認系爭土地為異議人與除洪同以外之其
    他相對人公同共有。⒉臺灣高等法院107年度重上字第112 號
    民事判決附表2所示相對人即塗銷義務人，應將系爭土地如
    附表2所示各登記予以塗銷，回復登記為異議人與除洪同以
    外之其他相對人公同共有。查異議人請求確認系爭土地為異
    議人及與除洪同以外之其他相對人公同共有，及請求塗銷前
    揭土地登記，其目的均在回復其對遺產之繼承權，自應按遺
    產之價額，依其應繼分之比例，計算其訴訟標的之價額（最
    高法院103年度台抗字第133號裁定參照）。是本案訴訟之訴
    訟標的價額應依異議人應繼分之比例計算訴訟標的價額為91
    4萬7,418元（計算式詳如附表所示）。
㈡、本案訴訟經本院105年度救字第44號裁定准予訴訟救助確定，
    嗣經本院105年度重訴字第340號判決異議人敗訴，訴訟費用
    由異議人負擔，嗣異議人不服提起上訴，經臺灣高等法院10
    7年度重上字第112號判決上訴駁回，第二審訴訟費用由異議
    人負擔，其後異議人不服提起上訴，經最高法院110年度台
    上字第229號判決上訴駁回，第三審訴訟費用由異議人負擔
    ，並確定在案。此業經本院調取上開卷宗核閱無誤，是依本
    案訴訟確定判決結果第一審、第二審、第三審之訴訟費用，
    均應由異議人負擔。
㈢、本案訴訟之訴訟標的價額為914萬7,418元，應繳納之第一審
    、第二審及第三審裁判費分別為9萬1,585元、13萬7,377元
    、13萬7,377元，且於本案訴訟程序中無其他國庫墊付之訴
    訟費用支出。因此，異議人應向本院繳納之訴訟費用額確定
    為36萬6,339元（計算式：91,585元＋137,377元＋137,377元＝
    366,339元），並應按前揭規定，加給自裁定送達翌日起至
    清償日止，按週年利率5%計算之利息。
五、綜上所述，異議人應向本院繳納之訴訟費用額確定為36萬6,
    339元，及自本裁定送達異議人之翌日起至清償日止，按週
    年利率5%計算之利息。原裁定就本案訴訟之訴訟標的價額計
    算為7,317萬9,344元，而裁定異議人應負擔之訴訟費用為26
    2萬3,936元，且未裁定加給按法定利率計算之利息，就應負
    擔訴訟費用額之計算尚有未洽，異議意旨指摘原裁定不當，
    為有理由，爰廢棄原裁定，並由本院重新核算自為裁定如主
    文第2項所示。
六、爰裁定如主文。
中　　華　　民　　國　　111 　年　　1 　　月　　3 　　日
                  民事第四庭  法  官  絲鈺雲
以上正本係照原本作成。
如對本裁定抗告，應於裁定送達後10日內向本院提出抗告狀，並
繳納抗告費新臺幣1,000元。
中　　華　　民　　國　　111 　年　　1 　　月　　4 　　日
                              書記官  楊家玲
附表：訴訟標的價額計算式
編號 地號（105年12月9日分割前） 權利範圍 面積 （平方公尺） 105年公告現值  1 新北市○○區○○段000地號 全部 1491.67 39,200元/平方公尺 58,473,464元 2 新北市○○區○○段000地號 全部 12.13 39,200元/平方公尺 475,496元 3 新北市○○區○○段000地號 全部 363.02 39,200元/平方公尺 14,230,384元 　　　　　　　合　計     73,179,344元 
73,179,344元1/8（異議人應繼分）＝9,147,418元